【裁判字號】    92,交聲,734
【裁判日期】    920915
【裁判案由】    交管條例聲異
【裁判全文】
臺灣板橋地方法院交通事件裁定                    九十二年度交聲字第七三四號
    原處分機關  交通部公路總局臺北區監理所
    異  議  人  瀛洲實業有限公司
    即受處分人          設臺北.
    代  表  人  甲○○
右列受處分人因違反道路交通管理處罰條例案件，對於交通部公路總局臺北區監理所
於民國九十二年三月二十七日以北監自裁字第裁四０－Ｃ00000000號所為之
裁決處分（原舉發案號：臺北縣政府警察局九十一年十二月十一日北縣警交字第Ｃ0
0000000號），聲明異議，本院裁定如左：
    主  文
原處分撤銷。
瀛洲實業有限公司不罰。
    理  由
一、原處分意旨略以：異議人即受處分人瀛洲實業有限公司所有之車號：二三一－Ｑ
    Ａ號自用大貨車，於民國九十一年十二月十一日十五時二十分許，由司機林宗吉
    駕駛，於行經臺北縣新莊市○○路六九四巷口時，因汽車裝載貨物超過核定之重
    量違規，經警攔查舉發，乃依道路交通管理處罰條例第二十九條之二第一項、第
    三項之規定，裁處罰鍰新臺幣（下同）一萬一千元，並記汽車違規記錄一次。
二、異議意旨略以：伊公司所有之上開車輛由司機林宗吉駕駛，行經前開時地，經警
    攔查時，駕駛已當場出示送貨單，依該單所載伊車並未超載，因伊車承載符合政
    府規定核准載重量六立方米，而取締超載應以送貨單為據，警員在未經現場會磅
    即予舉發伊車違規超載，於法有違，該車係於八十一年五月出廠，伊絕無超載意
    圖，況過磅尚有准許公差誤差，爰聲明異議，請求撤銷原處分云云。
三、按汽車裝載貨物超過核定之總重量、總聯結重量者，處汽車所有人罰鍰，並記汽
    車違規紀錄一次，其應歸責於汽車駕駛人時，除依第三項處汽車駕駛人罰鍰及依
    第六十三條第一項第二款記點外，汽車所有人仍應記該汽車違規紀錄一次。有前
    項規定之情形者，應責令改正或當場禁止通行，並處一萬元罰鍰，超載十公噸以
    下者，以總超載部分，每一公噸加罰一千元；超載逾十公噸至二十公噸以下者，
    以總超載部分，每一公噸加罰二千元；超載逾二十公噸至三十公噸以下者，以總
    超載部分，每一公噸加罰三千元；超載逾三十公噸者，以總超載部分，每一公噸
    加罰五千元。未滿一公噸以一公噸計算。道路交通管理處罰條例第二十九條之二
    第一項、第三項分別定有明文。
四、經查，原處分機關即交通部公路總局臺北區監理所係以本件異議人即瀛洲實業有
    限公司所有之車號：二三一－ＱＡ號自用大貨車，由司機林宗吉駕駛，於民國九
    十一年十二月十一日十五時二十分許，行經臺北縣新莊市○○路六九四巷口時，
    因該車裝載貨物後超過核定之重量五點五五公噸違規，經警攔停舉發，繼由原處
    分機關核查超重零點三五公噸，而據以裁罰異議人，有臺北縣政府警察局九十一
    年十二月十一日北縣警交字第Ｃ00000000號舉發違反道路交通管理事件
    通知單影本一紙及交通部公路總局臺北區監理所九十一年十二月二十五日00－
    000－0－0000八號函一份附卷可稽。惟查交通部於八十一年三月二十日
    業對混凝土攪拌車裝載有關事項經研商後獲致結論，認為兼顧道路交通安全、路
    面承載及混凝土運輸之需求，混凝土攪拌車之容許裝載分兩階段實施，有關八十
    一年十二月三十一日以前登檢領照之大型混凝土攪拌車，如係前單軸後雙軸式及
    前雙軸後單軸式之混凝土攪拌車，其容許裝載容積於八十一年十二月三十一日前
    以裝載七立方公尺為上限，自八十二年一月一日起以裝載六立方公尺為上限，且
    有關混凝土攪拌車之取締方式如左：（一）取締時如駕駛人能提供送貨單則以該
    送貨單所填載之混凝土體積數量認定之，認定符合前述規定之容積，即予放行。
    （二）如駕駛人無法提供送貨單，或疑其送貨單所填之數量超過實際裝載數量時
    ，則予以過磅，過磅所得之實際總重量若超過「最大容許總重量」即予舉發。（
    三）前款「最大容許總重量」計算方式如左：容許裝載容積乘以二．三（比重）
    再加上空車重量（行車執照已載明）等於「最大容許總重量」，此有交通部八十
    一年三月二十日交路八十一字第０一０三七六號函附卷可參。而本件違規車輛新
    登檢領照日期依卷附汽車領牌歷史查詢表所載係八十一年六月二十七日，又其車
    型係前單軸後雙軸式，有汽車車籍查詢表暨汽車新領牌照登記書各一紙在卷可按
    ，依前揭函示，其應適用八十一年十二月三十一日以前新登檢領照者而容許裝載
    容積以六立方公尺為上限之取締標準無訛。惟原處分機關係以本件經由容積法換
    算後，該車「最大容許總重量」為容許裝載容積乘以二點三（比重）再加空車重
    即為二十六點二公噸，又該車過磅重為二十六點五五公噸，顯已超過「最大容許
    總重量」零點三五公噸而據以裁罰異議人，有原處分機關之上開函文影本一份在
    卷可憑。而交通部雖於九十年六月一日以交路九十字第００五九０八號函發文指
    明：（一）為考量相關業者之調適期，對於混凝土攪拌車之裝載，於九十一年五
    月三十一日前仍依現行之規定作為裝載及取締標準（即於八十一年十二月三十一
    日以前新登檢領照者，自八十二年一月一日起以裝載六立方公尺為上限，自八十
    二年一月一日起新登檢領照者，以核定之車輛總重量作為取締標準），自九十一
    年六月一日起均依行車執照核定之總重量裝載及取締。（二）警察機關路檢及監
    警聯合稽查小組辦理稽查，對於未隨車攜帶過磅單或攜帶之過磅單有疑義者，應
    列為稽查取締重點，有該函文在卷可參；然查交通部嗣復於九十一年五月二十八
    日以交路字第０九一０００五一九八號函文表示：為考量相關工程及運輸產業之
    調適期，混泥土攪拌車之裝載，於九十三年五月三十一日前仍依現行之規定作為
    裝載及取締標準（即於八十一年十二月三十一日以前新登檢領照者，自八十二年
    一月一日起以裝載六立方公尺為上限，自八十二年一月一日起新登檢領照者，以
    核定之車輛總重量作為取締標準），自九十三年六月一日起均依行車執照核定之
    重量裝載及取締，亦有該函文影本一份在卷可考。綜上所述，再參以上開交通部
    八十一年三月二十日交路八十一字第０一０三七六號函所示，本件違規車輛之取
    締方式應以：取締時如駕駛人能提供送貨單則以送貨單所填載之混泥土體積數量
    認定之，如疑其送貨單所填之數量超過實際裝載數量時，則予以過磅，過磅所得
    之實際總重量若超過「最大容許總重量」方予舉發。而觀諸本件交通聲明異議事
    件，本案駕駛人於逢警攔停時即曾出示送貨單，有幸孚預拌混凝土廠股份有限公
    司九十一年十二月十一日預拌混凝土送貨單影本一紙在卷足憑，則依前開所述，
    本件異議人所有之前開自用大貨車其新登檢領照日期既為八十一年六月二十七日
    ，其容許裝載容積現即應以六立方公尺為上限，復依本件駕駛人經警攔停後當場
    出示之送貨單，其交貨裝載數量亦未超過經核定之六立方公尺，自難認本件已達
    取締標準，是原處分機關未予詳查，遽以超重為由依上開規定裁罰異議人，實有
    未洽。綜上，本件異議為有理由，原處分應予撤銷，另諭知異議人不罰。
據上論斷，應依道路交通案件處理辦法第二十條，裁定如主文。
中      華      民      國    九  十  二    年    九    月    十  五    日
                                  臺灣板橋地方法院交通法庭
                                      法    官  高  奕  驤
右正本證明與原本無異。
如不服本裁定，應於裁定送達後五日內向本院提出抗告狀。
                                      書 記 官  廖  舜  宜
中      華      民      國    九  十  二    年    九    月    十  五    日


司法院資訊處製作；財團法人民間司法改革基金會備份。
